【裁判字號】    95,訴,1261
【裁判日期】    951031
【裁判案由】    偽造有價證券等
【裁判全文】
臺灣臺北地方法院刑事判決              95年度訴字第1261號
公  訴  人  臺灣臺北地方法院檢察署檢察官
被      告  甲○○
                      2樓
選任辯護人  陳木律師
上列被告因偽造有價證券等案件，經檢察官提起公訴（95年度偵
字第9643號），本院判決如下：
    主  文
甲○○竊盜，處有期徒刑參月；又意圖供行使之用，而偽造有價
證券，處有期徒刑壹年捌月，扣案偽造之「得意洋洋」吉時樂公
益彩券壹張（序號：000000-000）、「賽馬冠軍」吉時樂公益彩
券壹張（序號：000000-000）、「淘金樂」吉時樂公益彩券貳張
（序號：000000-000、000000-000）、「94加碼慶週年」吉時樂
公益彩券貳張（序號：000000-000、000000-000）均沒收。應執
行有期徒刑壹年拾月，緩刑參年；扣案偽造之「得意洋洋」吉時
樂公益彩券壹張（序號：000000-000）、「賽馬冠軍」吉時樂公
益彩券壹張（序號：000000-000）、「淘金樂」吉時樂公益彩券
貳張（序號：000000-000、000000-000）、「94加碼慶週年」吉
時樂公益彩券貳張（序號：000000-000、000000-000）均沒收。
    事  實
一、甲○○意圖為自己不法之所有，於民國九十五年四月八日上
    午，在臺北市○○區○○街十一號前乙○○所擺設販賣公益
    彩券之攤位，趁乙○○疏於注意之際，徒手竊取楊女擺放在
    攤桌上之彩券約三十張，得手後將之放入褲袋內，旋經乙○
    ○發覺彩券減少乃質問在旁之甲○○是否竊走彩券，甲○○
    即自褲袋內取出竊得之彩券歸還乙○○。甲○○另於九十五
    年四月二十二日上午某時（九時前間）向乙○○購買由臺北
    富邦銀行股份有限公司所發行之「得意洋洋」吉時公益樂彩
    券一張（序號：000000-000）、「賽馬冠軍」吉時樂公益彩
    券一張（序號：000000-000）、「淘金熱」吉時樂公益彩券
    二張（序號：000000-000、000000-000）、「94加碼慶週年
    」吉時樂公益彩券二張（序號：000000-000、000000 -000
    ）。上開「得意洋洋」、「94加碼慶週年」彩券之玩法係以
    任一個「您的號碼」對中「幸運號碼」即得該號碼下方之獎
    額；「賽馬冠軍」彩券之玩法係以任一個「押注的號碼」對
    中「冠軍號碼」即得該號碼下方之獎額；「淘金樂」彩券之
    玩法則係刮出三個相同金額即得該獎額。甲○○於當日上午
    九時許在其台北縣泰山鄉○○路○段二七三巷十四弄五號二
    樓住處內，刮除彩券上覆蓋之錫箔薄膜後，發現均未中獎，
    竟意圖為自己不法之所有，利用黑筆接續將上開「得意洋洋
    」彩券「您的號碼」中之數字「24」塗改為「21」，而將該
    未中獎之彩券偽造為中獎新臺幣（下同）五百元之彩券；將
    「賽馬冠軍」彩券「冠軍號碼中之數字「14」塗改為「13」
    ，而將該未中獎之彩券偽造為中獎一千元；將「淘金熱」彩
    券二張左方之數字「200」塗改為「500」，而將該二張未中
    獎之彩券均偽造為中獎五百元；將「94加碼慶週年」彩券二
    張「您的號碼」中之數字「22」、「24」分別塗改為「23」
    、「21」，而將該二張未中獎之彩券均偽造為中獎一千元，
    旋於同日中午持上開偽造之彩券六張向乙○○兌領獎金而行
    使之，乙○○一時不察，誤以為上開偽造之彩券係中獎之彩
    券，因無足額現金可供兌換，乃交付同等值之吉時樂彩券四
    十五張予甲○○。嗣乙○○之配偶持上開彩券向投注站兌領
    獎金未果，始知偽造，乃報警將甲○○逮獲，而悉上情。
二、案經乙○○告訴暨臺北市政府警察局中正第一分局報告臺灣
    臺北地方法院檢察署檢察官偵查起訴。
    理  由
一、上開犯罪事實，迭據被告甲○○於警詢、偵查及本院審理中
    均坦承不諱（見偵查卷第九至十一頁、三十、三一、四六頁
    ，本院九十五年九月十一日準備程序筆錄、九十五年十月十
    八日審判筆錄），核與告訴人乙○○指訴被告行竊及持前開
    偽造彩券兌獎之情節相符，並有偽造之彩券六張扣案可資佐
    證。而上開彩券經發行銀行鑑定，認與原始結構資料不符，
    係屬變更原本中獎彩券號碼而成，亦有臺北富邦商業銀行股
    份有限公司九十五年五月十六日總彩字第095050A0128 號函
    暨檢附原始結構資料與變造彩券面對照說明一份存卷可參，
    足認被告前揭任意性自白與事實相符，堪以憑信。本件被告
    竊盜及偽造有價證券犯行，事證明確，洵堪認定。至公訴意
    旨認被告係於同日上午十時許起至下午五時許止，陸續持偽
    造之彩券向乙○○兌領彩金，然查被告於偽造上開六張彩券
    後，旋於是日中午一次持向乙○○兌領獎金而予行使等情，
    業據證人即告訴人乙○○於本院證述在卷，並經被告坦認無
    訛（見前揭審判筆錄第三、四頁），公訴意旨認係於前開期
    間內分次兌領行使，尚有誤會，併此敘明。
二、被告行為後，刑法業於九十四年二月二日修正公布，九十五
    年七月一日施行。按行為後法律有變更者，適用行為時之法
    律，但行為後之法律有利於行為人者，適用最有利於行為人
    之法律，修正後刑法第二條第一項定有明文。此條規定係規
    範行為後法律變更所生新舊法律比較適用之準據法，本身尚
    無新舊法比較之問題，於新法施行後，應一律適用新法第二
    條第一項之規定，為「從舊從輕」之比較。且比較時應就罪
    刑有關之共犯、未遂犯、想像競合犯、牽連犯、連續犯、結
    合犯，以及累犯加重、自首減輕暨其他法定加減原因（如身
    分加減）與加減例等一切情形，綜其全部罪刑之結果而為比
    較（最高法院九十五年五月二十三日九十五年度第八次刑庭
    會議決議參照）。爰先就本案有關新舊法比較部分論述如下
    ：
  (一)刑法第三百二十條第一項、第二百零一條第一項偽造有價證
    券罪，其法定刑之罰金刑部分，依修正後刑法施行法增訂第
    一條之一規定：「中華民國九十四年一月七日刑法修正施行
    後，刑法分則編所定罰金之貨幣單位為新臺幣。九十四年一
    月七日刑法修正時，刑法分則編未修正之條文定有罰金者，
    自九十四年一月七日刑法修正施行後，就其所定數額提高為
    三十倍。但七十二年六月二十六日至九十四年一月七日新增
    或修正之條文，就其所定數額提高為三倍」及修正後刑法第
    三十三條第五款規定：「主刑之種類如下：五、罰金：新臺
    幣一千元以上，以百元計算之」，較諸被告行為時之刑罰法
    律即罰金罰鍰提高標準條例第一條前段及修正前刑法第三十
    三條第五款所定之罰金刑最低額銀元一元等規定，上開刑法
    分則之處罰條文其法定罰金刑之最高額雖未有變動，惟最低
    額均已提高為新臺幣一千元以上，是比較修正前、後之刑罰
    法律，自以被告行為時關於科處罰金刑之法律較有利於被告
    。
  (二)修正前刑法第五十一條第五款規定：「宣告多數有期徒刑者
    ，於各刑中之最長期以上，各刑合併之刑期以下，定其刑期
    。但不得逾二十年」，修正後則將合併執行有期徒刑之上限
    提高至三十年，就本件定應執行刑之情形而言，新法並無較
    有利於被告。
  (三)施行前刑法第五十九條規定：犯罪之情狀可憫恕者，得酌量
    減輕其刑。修正後同條規定：犯罪之情狀顯可憫恕，認科以
    最低度刑仍嫌過重者，得酌量減輕其刑。修正後之規定較為
    具體、明確，將刑之酌減之審認標準，由原來較概括、抽象
    之情形予以明文化，非屬法律之變更，不生比較適用之問題
    ，應逕適用修正後之法律。
  (四)綜上所述，本件綜合上開罪刑全部比較結果，認適用裁判時
    之新法對被告並非較為有利，自應依刑法第二條第一項前段
    ，適用被告行為時之上開修正前刑法規定，以為論處。
三、按有價證券之變造，係指該券本身原具有價值，僅將其內容
    加以變更者而言，未中獎之彩券，其本身已無價值，一經改
    造使與中獎號碼相符，即能行使其券面所載之權利，自係偽
    造有價證券而非變造（最高法院四十一年臺上字第九六號判
    例意旨參照）。又行使偽造之有價證券以使人交付財物，本
    即含有詐欺之性質，如果所交付之財物，即係該證券本身之
    價值，其詐欺取財仍屬行使偽造有價證券之行為，不另論以
    詐欺取財罪；偽造有價證券而復持以行使，其行使行為吸收
    於偽造行為之中，祇應論以偽造罪（最高法院四十三年台非
    字第四五號、三十一年上字第八八號判例、九十年度台上字
    第五四一六號裁判意旨參照）。核被告甲○○所為，係犯刑
    法第三百二十條第一項竊盜罪、第二百零一條第一項偽造有
    價證券罪。被告行使偽造有價證券之低度行為，為其偽造有
    價證券之高度行為所吸收，不另論罪。又所犯上開竊盜、偽
    造有價證券二罪，犯意各別，行為互殊，罪名有異，應予分
    論併罰。查本件被告因所購得之彩券未中獎，心有不甘而起
    貪念，始為前述偽造彩券之行為，然其所偽造彩券數量共六
    張，中獎金額合計僅四千五百元，尚知節制，對社會交易秩
    序亦不致產生嚴重危害，然其所犯偽造有價證券之法定本刑
    為三年以上十年以下有期徒刑，與其犯罪情節相較，實屬情
    輕法重，在客觀上足以引起一般之同情，縱予宣告法定最低
    度刑尤嫌過重，爰依刑法第五十九條規定酌減其刑。爰審酌
    被告前無犯罪記錄，有臺灣高等法院被告前案記錄表附卷可
    稽，素行尚端，其因貪念而為本件竊盜及偽造有價證券之犯
    罪動機、目的、手段，所竊得彩券之數量不多，且為告訴人
    發覺後已當場將彩券歸還，就偽造彩券部分亦已賠償告訴人
    之損失，而徵得告訴人之原諒，並犯後坦承犯行，態度良好
    等一切情狀，分別量處如主文所示之刑，並定其應執行有期
    徒刑一年十月。末查被告前未有犯罪記錄，有前揭臺灣高等
    法院被告前案記錄表可參，其因一時貪念，思慮不週，致罹
    刑典，而由被告犯後向告訴人致歉賠償全數損失，並坦承全
    部犯行，因此獲得告訴人之宥恕等情，顯見其深具悔意，經
    此偵審程序及科刑教訓後，自當知所警惕，信無再犯之虞，
    因認前所宣告之刑，以暫不執行為適當，爰依修正後刑法第
    七十四條第一項第一款之規定（依最高法院九十五年第八次
    刑庭會議決議應適用新法，無庸比較新舊法），併予宣告緩
    刑三年，以啟自新。扣案由被告偽造之「得意洋洋」吉時樂
    公益彩券一張（序號：000000-000）、「賽馬冠軍」吉時樂
    公益彩券一張（序號：000000-000）、「淘金樂」吉時樂公
    益彩券二張（序號：000000-000、000000-000）、「94加碼
    慶週年」吉時樂公益彩券二張（序號：000000-000 、00000
    0-000），應依刑法第二百零五條規定沒收之。
據上論斷，應依刑事訴訟法第二百九十九條第一項前段，刑法第
第二條第一項前段、第二百零一條第一項、第三百二十條第一項
、第五十九條、第七十四條第一款、第二百零五條，修正前刑法
第五十一條第五款，修正前罰金罰鍰提高標準條例第一條前段，
判決如主文。
本案經檢察官郭麗娟到庭執行職務。
中    華    民    國    95    年    10    月    31    日
                  刑事第十一庭  審判長法  官  劉方慈
                                      法  官  林庚棟
                                      法  官  鍾淑慧
以上正本證明與原本無異。
如不服本判決，應於判決送達後10日內，向本院提出上訴狀。
                                      書記官  劉英芬
中    華    民    國    95    年    10    月    31    日
附錄本案論罪科刑法條
中華民國刑法第201條
意圖供行使之用，而偽造、變造公債票、公司股票或其他有價證
券者，處三年以上十年以下有期徒刑，得併科3000元以下罰金。
行使偽造、變造之公債票、公司股票或其他有價證券，或意圖供
行使之用，而收集或交付於人者，處一年以上七年以下有期徒刑
，得併科3000元以下罰金。
中華民國刑法第320條
（普通竊盜罪、竊佔罪）
意圖為自己或第三人不法之所有，而竊取他人之動產者，為竊盜
罪，處5年以下有期徒刑、拘役或5百元以下罰金。
意圖為自己或第三人不法之利益，而竊佔他人之不動產者，依前
項之規定處斷。
前二項之未遂犯罰之。


司法院資訊處製作；財團法人民間司法改革基金會備份。
